【裁判字號】    99,交聲,1079
【裁判日期】    990915
【裁判案由】    聲明異議
【裁判全文】
臺灣臺南地方法院交通事件裁定        99年度交聲字第1079號
原處分機關  交通部公路總局嘉義區監理所臺南監理站
異  議  人
即受處分人  甲○○
上列受處分人因違反道路交通管理處罰條例案件，對於交通部公
路總局嘉義區監理所臺南監理站民國99年7月20日所為之裁決處
分（處分案號：嘉監南字第裁74-U00000000號）聲明異議，本院
裁定如下：
      主  文
原處分撤銷。
甲○○不罰。
      理  由
一、原處分意旨略以：異議人甲○○駕駛車牌號碼0403-JE號之
    自用小客車（下稱系爭汽車）於民國99年6月21日16時52分
    許，行經臺南市○○路○○道處有在平交道上超車之違規行
    為，經內政部警政署鐵路警察局第三警務段（以下稱舉發機
    關）員警予以摯單舉發。嗣原處分機關即交通部公路總局嘉
    義區監理所臺南監理站認異議人違規事實明確，乃依道路交
    通管理處罰條例第54條第3款、第63條第1項第3款、第24條
    第1項第4款（原處分漏載）及違反道路交通管理事件統一裁
    罰基準表之規定，裁處異議人罰鍰新臺幣（下同）6,000元
    ，加記違規點數3點，並施以道安講習等語。
二、異議意旨略以：異議人於上揭時、地駕駛系爭汽車，因內線
    車道前方有一自用小客車欲左轉而停止占用內線車道，異議
    人欲右轉北門路，遂將系爭汽車先駛入機車道後再直行通過
    平交道，故應無於平交道上超車之違規。惟舉發機關員警認
    為異議人需在平交道前依序進入平交道，如未依序進入平交
    道時，即認定有超車行為，異議人深感不服，爰聲明異議，
    請求撤銷原處分等語。
三、按汽車超車及讓車時，應依下列規定：一、行經設有彎道、
    陡坡、狹橋、隧道、交岔路口標誌之路段或鐵路平交道、道
    路施工地段，不得超車，道路交通安全規則第101條第1項第
    1款定有明文。次按汽車駕駛人，駕車在鐵路平交道有超車
    、迴車、倒車、臨時停車或停車情形者，處6,000元以上12,
    000元以下罰鍰，加記違規點數3點，並施以道安講習，道路
    交通管理處罰條例第54條第3款、第63條第1項第3款、第24
    條第1項第4款定有明文。又按鐵路與道路相交處，應視通過
    交通量之多寡，設置立體交叉或平交道；鐵路與道路相交處
    設置平交道時，其設計施工由鐵路機構辦理；平交道：指道
    路與鐵路平面交叉之地區○○路法第14條、鐵路立體交叉及
    平交道防護設施設置標準與費用分擔規則第3條、臺灣省市
    區道路管理規則第2條第6款、臺南市市區道路管理自治條例
    第3條第7款均有明文。準此，上揭道路交通管理處罰條例規
    定之「平交道」，應侷限於道路與鐵路之交叉範圍，亦即鐵
    路設有柵欄管制之路段時，兩側柵欄內部鐵路與道路相交處
    ，方屬平交道之範圍；如無柵欄管制之路段處，鐵軌區域內
    及火車行駛經過之安全距離與道路之交叉範圍，亦認為屬平
    交道之範圍。
四、經查，舉發機關以上揭事由舉發異議人，原處分機關據此裁
    處異議人罰鍰6,000元，加記違規點數3點，並施以道安講習
    之事實，有原處分機關嘉監南字第裁74-U00000000號裁決書
    及舉發機關鐵警行字第U00000000號舉發通知單等件在卷可
    考。又舉發機關以99年8月23日鐵三警行字第0990003856號
    函檢附平交道監視器錄影光碟1片到院（本院卷第19、20頁
    ），經本院勘驗上揭光碟，勘驗結果為：「1.光碟內容為一
    檔名為「0000-00-00 00-00-00.avi」之影片檔，影片長度
    共33分1秒；並依光碟封面紀錄指示，本件違規係由影片內
    時間16時47分32秒開始。2.影片第28分30秒時（即影片內時
    間16時47分32秒），警方站立於臺南市○○路與北門路交岔
    口處之大漢美術社旁青年路東往西方向機車道，攝影畫面朝
    大漢美術社方向。3.影片28分31秒時（即影片內時間16時47
    分33秒），攝影畫面轉向平交道方向，此時系爭汽車已行駛
    於平交道範圍外之青年路機車道。4.影片28分32秒至28分36
    秒時（即影片內時間16時47分34秒至16時47分38秒），系爭
    汽車直行進入平交道範圍內，並筆直前行通過平交道。5.影
    片28分37秒至29分17秒時（即影片內時間16時47分39秒至16
    時48分19秒），警方攔停系爭汽車，系爭汽車經指示停靠於
    大漢美術社旁之北門路路邊。6.影片29分31秒時（即影片內
    時間16時48分33秒），異議人降下駕駛座旁車窗。7.影片29
    分32秒至30分58秒時（即影片內時間16時48分34秒至16時50
    分），警方與異議人爭論有無在平交道路段超車後未果，警
    方依職權開立舉發通知單。8.影片30分59秒至影片末（即影
    片內時間16時50分1秒起至影片末），警方回到平交道旁繼
    續值勤。」等情，有本院交通事件勘驗筆錄在卷可稽（本院
    卷第21、22頁）。參酌前揭法律規定及說明，本處鐵路與道
    路相交處屬於設有柵欄管制之平交道，故平交道之範圍應侷
    限於柵欄範圍內之區域為限，觀之上揭影片內容，可知異議
    人係於柵欄區域範圍外之一般道路即有超車之行為，並非於
    平交道路段處超車，自不該當道路交通管理處罰條例第54條
    第3款違規行為之要件，舉發機關以此事由舉發異議人，顯
    有未洽。
五、綜上所述，異議人既無於平交道範圍內超車之違規行為，原
    處分機關依道路交通管理處罰條例第54條第3款、第63條第1
    項第3款、第24條第1項第4款（原處分漏載）予以裁罰，於
    法即有未合，故應由本院裁定將原處分撤銷，並另為異議人
    不罰之諭知，以資適法。
六、據上論斷，應依道路交通管理處罰條例第87條第2項、道路
    交通案件處理辦法第20條前段，裁定如主文。
中    華    民    國    99    年    9     月    15    日
                  交通法庭   法  官  黃聖涵
以上正本證明與原本無異。
如不服本裁定，應於送達後5日內向本院提出抗告狀（應附繕本
）。
                             書記官  吳揆滿
中    華    民    國    99    年    9     月    15    日

司法院資訊處製作；財團法人民間司法改革基金會備份。
